臺灣高等法院臺中分院民事判決　96年度訴易字第25號
原　　　告　乙○○
被　　　告　丙○○
訴訟代理人　甲○○
上列當事人間因請求侵權行為損害賠償事件，本院於96年5月30
日言詞辯論終結，判決如下︰
    主  文
被告應給付原告新臺幣肆拾萬肆仟肆佰陸拾壹元，及自九十六年
二月二十七日起，至清償日止，按年息百分之五計算之利息。
原告其餘之訴駁回。
訴訟費用由被告負擔三分之一，餘由原告負擔。
    事實及理由
壹、訴訟要旨：
一、原告主張：被告丙○○於民國（下同）95年3月24日上午8時
    15分許，駕駛車牌號碼NW-2130號自用小客車，沿臺中市○
    ○街往進化北路方向行駛，行至永興街與德化街之無號誌指
    示交岔路口時，應注意減速慢行，作隨時停車之準備，且應
    注意車前狀況，隨時採取必要之安全措施，又同為直行車時
    ，左方車應暫停讓右方車先行，而依當時天候雨、日間自然
    光線、路面鋪裝柏油、路面濕潤、無缺陷、無障礙物、視距
    良好等一切情況，並無不能注意之情事，竟疏未減速慢行，
    亦未注意車前狀況，復未暫停讓右方車先行，即貿然以時速
    20至30公里之速度通過該無號誌交岔路口，適由原告乙○○
    所騎乘之車牌號碼KA2-052號重機車發生碰撞，乙○○因此
    人車倒地，受有左膝及右小腿擦傷、雙肩疼痛、左肩挫傷、
    左胸挫傷併左側第2、3肋骨骨折、頸椎挫傷之傷害。又查被
    告上開傷害行為業經刑案判處罪刑在案（下簡稱本件車禍）
    ，為此原告依侵權行為請求損害賠償新台幣（下同）1,015,
    257元（包括醫療費用45,257元後續復健費用30,000元
    因傷無法工作十五個月計損失薪資420,000元精神慰問
    金500,000元後續開刀醫療費用20,000元），及自訴狀繕
    本送達對造翌日起至清償日止，按年息百分之五計算法定遲
    延利息。
二、被告則以：查原告就本件車禍之發生與有過失，即原告過失
    責任在行經無號誌路口沒有減速慢行，因此主張過失相抵。
    又除中國醫藥學院函文證明第一次之診斷證明書認原告之受
    傷與本件車禍有關外，其餘該醫院二次診斷證明書與本件車
    禍無關。另慈濟醫院的函文亦無法證明原告的傷勢，與本件
    車禍有關等語，資為抗辯。
貳、法官協議兩造爭點整理：（見本院卷第14頁及第33頁及其反
    頁）
一、兩造不爭執事項：
    (一)95年3月24日上午8時15分在台中市○○街與德化街口兩造
      發生本件車禍。（詳如本院96年交上易字第92號刑事判決
      犯罪事實欄所載）
    (二)車禍發生至今，強制汽車責任險尚未理賠與原告乙○○。
    (三)原告乙○○之月薪以22,063元為計算基準。
    (四)原告乙○○因本件系爭車禍花費之醫藥費（含車資）總金
      額為38,272元。
二、兩造爭執事項：
    (一)原告乙○○提出本件訴訟有無理由？
參、得心證之理由：
一、原告主張於上開時、地發生本件車禍，又車禍發生原因肇因
    於：被告行經永興街與德化街之無號誌指示交岔路口時，應
    注意減速慢行，作隨時停車之準備，且應注意車前狀況，隨
    時採取必要之安全措施；又同為直行車時，左方車（即被告
    自小客車）應暫停讓右方車（即原告機車）先行乙節，為被
    告所不否認，並有道路交通事故現場圖、道路交通事故調查
    報告表 (一)、(二)及現場照片等在卷可參（見本院調閱台
    灣台中地方法院檢察署95年度偵字第18348號偵查卷所含警
    卷第13至23頁）及中國醫藥大學附設醫院函文（含附件）及
    國軍台中總醫院函文各在卷可稽（見本審卷第87頁；第90至
    92頁），自屬實在。按行經無號誌交岔路口時應減速慢行，
    作隨時停車之準備；又汽車行駛時，駕駛人應注意車前狀況
    ，並隨時採取必要之安全措施；車輛行至無號誌交岔路口時
    ，如同為直行車者，左方車應暫停讓右方車先行；道路交通
    安全規則第93條第1項第2款、第94條第3項及第102條第1項
    第2款分別定有明文。查被告因未減速慢行，亦未注意車前
    狀況，復未暫停讓右方車先行，貿然以時速20至30公里之速
    度通過臺中市○○街與永興街無號誌交岔路口而與原告所騎
    之機車碰撞，致原告因此受傷，其有過失至明。又被告雖抗
    辯原告行經無號誌路口沒有減速慢行，因此主張過失相抵云
    云，然為原告所否認，且卷附（即本院調閱台中地方法院95
    年度交易字第660號卷第21頁）台中市○○○道路交通事故
    初步分析肇因研判欄僅記載「重機車KA2-052『涉嫌』未依
    規定減速」等語，查既曰「涉嫌」，即非「確定」，自無法
    為原告未依規定減速之證據，是被告主張過失相抵云云，顯
    不足採。
二、被告不法侵害原告之身體，既經認定，對於原告因本件車禍
    而所受之損害，自應賠償責任，茲所應審酌者，為原告所得
    請求被告賠償之金額，爰分述如下：
  (一)醫療費45,257元部分：查原告所提卷附（見本審卷第34頁）
    醫藥費單據及明細表其中聖和蔘藥行收據1,800元、竹山藥
    草協會收據2,100元、益生中藥行收據1,200元、德義堂蔘藥
    行4,500元、正信國術館2,100元未經提出醫師處方，難認係
    醫療上之必要，應扣除之，剩餘醫藥費（含車資）38,272元
    部分，並列為兩造所不爭執項在案，自應予准許。
  (二)工作損害金420,000元部分：原告主張受傷後計十五個月不
    能工作，然為被告所否認。又經本院函詢國軍台中總醫院，
    經該醫院於96年4月18日以醫質字第0960001768號查覆：
    經查楊員於95年7月10日來本院中清院區初診，主訴95年3月
    車禍後，即常頸部、胸部、左肩背部疼痛。楊員96年3月
    來本院總院住院，診斷為左側旋轉環肌破裂（輕度），接受
    旋轉環肌縫補手術。依常理推斷，此左肩病灶應為95年3月
    受傷之後續症狀，只是軟組織損傷無法由一般X光判讀，一
    般此症狀手術後「休養三個月」左右，有該醫院函文在卷可
    考（見本審卷第87頁），自應認定原告因本件車禍受傷休養
    期間為三個月。又原告受傷前每月月薪為22,063元，業如前
    述，則三個月休養工作損失為66,189元（計算式：22063X3=
    66,189），其超過部分之請求，則不應准許。
  (三)後續復健費用30,000元及後續開刀醫療費用20,000元部分：
    查經本院函詢原告就醫之財團法人佛教慈濟綜合醫院台中分
    院，經該醫院於96年5月15日以慈中醫文字第960087號查覆
    ：針對來文說明第二點詢問病人診斷需手術、後續復健部分
    與本件車禍之發生有關及其後續復健所需費用，本院歐承昌
    醫生回覆如下：依病人二次看診病情並「無法判定」左肩之
    傷害是否因此次車禍造成，亦「無法判定」後續治療所需費
    用等語在卷（見本審卷第108頁），是原告此部分之請求，
    均屬無據。
  (四)精神慰藉金500,000元部分；查原告受傷多處，並曾手術治
    療, 其肉體、精神確受極大痛若，本院斟酌原告學歷為高職
    畢業，畢業後擔任業務助理，月薪收入約二萬五千元以上，
    並偶而兼差模特兒，但本件車禍後就沒有再工作，名下有機
    車壹台，沒有其餘財產；被告學歷為大學畢業，現擔任現代
    汽車之銷售業務員，月薪底薪約一萬四千元，其餘均是獎金
    ，名下有50cc機車壹台；暨兩造之身分、地位、經濟能力等
    ，認為原告請求500,000元，尚嫌過高，應予核減為300,000
    元，方屬公允，逾此數額之請求，為無理由。
肆、綜上所述，原告基於侵權行為之損害賠償請求權，請求被告
    賠償原告404,461元（計算式：38,272+66,189+300,000=404
    ,461），及自96年2月27日起，至清償日止，依法定利率計
    算之遲延利息部分，洵屬正當，應予准許。逾此部分所為之
    請求，為無理由，應予駁回。
伍、本件事證已臻明確，兩造其餘攻擊或防禦方法及所提證據，
    均與本院心證之形成，不生影響，爰不一一再加以論述，併
    此明。
陸、結論：本件原告之訴，為一部有理由，一部無理由，依民事
    訴訟法第七十九條但書，判決如主文。
中　　華　　民　　國　　96　　年　　6 　　月　　13　　日
          民事第一庭    審判長法  官  吳 火 川
                              法  官  邱 森 樟
                              法  官  陳 繼 先
以上正本係照原本作成。
不得上訴。
                              書記官  陳 三 軫
中　　華　　民　　國　　96　　年　　6 　　月　　13　　日
                                                      Ｍ
